---
title: "Point and interval estimations"
author: "Evgeny Bakin"
date: "`r Sys.Date()`"
output: html_document
---

```{r setup, include=FALSE}
knitr::opts_chunk$set(echo = TRUE)

library(tidyverse)

```

# Точечное оценивание

## Пример: средний уровень биомаркера

Параметры эксперимента

```{r pe_10}
# Истинный средний уровень в генеральной совокупности:
m = 130

# Количество животных в выборке
n = 10

```

Как выглядит выборка?
```{r pe_11}
s <- round(rnorm(n,m,3),1)

plot(seq(m-3*3,m+3*3,0.01), dnorm(seq(m-3*3,m+3*3,0.01),m,3))

print(s)
```
Сделаем точечную оценку средего значения биомаркера:

```{r pe_12, fig.width=8, fig.height=6}
m_est <- mean(s)

est_out <- paste0('Средний уровень биомаркера В ВЫБОРКЕ равен: ', round(m_est,3),  
                  '\nОшибка в оценке равна: ', round(m_est-m,3))

df <- data.frame(`Оценка среднего значения биомаркера` = m_est, check.names = FALSE)

plt <- ggplot(df, aes(x = `Оценка среднего значения биомаркера`, y = 0)) +
  geom_point() +
  scale_x_continuous(limits = c(120, 140)) +
  geom_vline(xintercept=m, linetype="dashed", color = "red") +
  theme_bw()

cat(est_out)
plt

```
Повторим эксперимент автоматически 30 раз.

```{r pe_13, echo=FALSE, fig.width=8, fig.height=6}
n = 10

m_est_30 <- sapply(1:30, function(k){
  s <- round(rnorm(n,m,3),1)
  mean(s)
})

df <- data.frame(`Оценка среднего значения биомаркера` = m_est_30, 
                 `Номер эксперимента` = 1:30, check.names = FALSE)

plt <- ggplot(df, aes(x = `Оценка среднего значения биомаркера`, 
                      y = `Номер эксперимента`)) +
  geom_point() +
  scale_x_continuous(limits = c(120, 140)) +
  scale_y_continuous(breaks = 1:30) +
  geom_vline(xintercept=m, linetype="dashed", color = "red") +
  theme_bw()

plt

print( sqrt(mean((df$`Оценка среднего значения биомаркера`-130)^2)) )
```
Поэкспериментируем с объемом выборки и стандартным отклонением!

```{r pe_14, echo=FALSE, fig.width=8, fig.height=6}
n = 40

m_est_30 <- sapply(1:30, function(k){
  s <- round(rnorm(n,m,12),1)
  mean(s)
})

df <- data.frame(`Оценка среднего значения биомаркера` = m_est_30, 
                 `Номер эксперимента` = 1:30, check.names = FALSE)

plt <- ggplot(df, aes(x = `Оценка среднего значения биомаркера`, 
                      y = `Номер эксперимента`)) +
  geom_point() +
  scale_x_continuous(limits = c(120, 140)) +
  scale_y_continuous(breaks = 1:30) +
  geom_vline(xintercept=m, linetype="dashed", color = "red") +
  theme_bw()

plt

print( sqrt(mean((df$`Оценка среднего значения биомаркера`-130)^2)) )

```

Посмотрим на распределение оценки.

```{r pe_14, echo=FALSE, fig.width=6, fig.height=5}
n = 40

m_est_1000 <- sapply(1:1000, function(k){
  s <- round(rnorm(n,m,12),1)
  mean(s)
})

df <- data.frame(`Оценка среднего значения биомаркера` = m_est_1000, 
                 `Номер эксперимента` = 1:1000, check.names = FALSE)

hist(df$`Оценка среднего значения биомаркера`)

```

Если изначальное распределение - ненормальное

```{r pe_14, echo=FALSE, fig.width=6, fig.height=5}

n = 40

m_est_1000 <- sapply(1:1000, function(k){
  s <- round(runif(n,m/2,3*m/2),1)
  mean(s)
})

plot(seq(0,2*m,0.01), dunif(seq(0,2*m,0.01),m/2,3*m/2))

df <- data.frame(`Оценка среднего значения биомаркера` = m_est_1000, 
                 `Номер эксперимента` = 1:1000, check.names = FALSE)

hist(df$`Оценка среднего значения биомаркера`)

```


# Интервальная оценка

```{r pe_21}
# Количество животных в выборке
n = 1000

s <- round(rnorm(n,m,3),1)

print(s)

m_est <- t.test(s)$estimate
lb <- t.test(s)$conf.int[1]
ub <- t.test(s)$conf.int[2]

df <- data.frame(`Оценка среднего значения биомаркера` = m_est, 
                 lb = lb, ub = ub, check.names = FALSE)

plot(seq(m-3*3,m+3*3,0.01), dnorm(seq(m-3*3,m+3*3,0.01),m,3))

plt <- ggplot(df, aes(x = `Оценка среднего значения биомаркера`, y = 0)) +
  geom_point() +
  geom_errorbar(mapping = aes(xmin = lb, xmax = ub), size = 0.5, width = 0.2) +
  scale_x_continuous(limits = c(120, 140)) +
  scale_y_continuous(limits = c(-1, 1)) +
  geom_vline(xintercept=m, linetype="dashed", color = "red") +
  theme_bw()

plt

```
Доверяй, но проверяй!

```{r ie_22}
# Количество животных в выборке:
n = 3

confidence_level = 0.95

num_exp <- 100 

df_trial <- data.frame(
  center_ID = rep(1:num_exp, each = n),
  patient_ID = rep(1:n, num_exp),
  Hg_change = rnorm(n*num_exp, mean = m, sd = 3)
)

trial_results <- df_trial %>% 
  group_by(center_ID) %>% 
  do(broom::tidy(t.test(Hg_change ~ 1, conf.level = confidence_level, data = .))) %>% 
  dplyr::select(estimate, conf.low, conf.high) %>% 
  mutate(CI_width = conf.high - conf.low) %>% 
  mutate(out = ifelse((m < conf.high) & (m > conf.low), 'ok', 'missed'))

ggplot(trial_results, aes(y = center_ID)) +
  geom_errorbar(mapping = aes(xmin = conf.low, xmax = conf.high, color = out), size = 0.5) +
  geom_vline(xintercept=m, linetype="dashed", 
                color = "red", size=1) +
  scale_x_continuous(limits = c(120, 140)) +
  theme_bw() +
  theme(text = element_text(size = 20))  

print(table(trial_results$out))
```
Повторим много раз

```{r ie_23}
# Количество животных в выборке:
n = 3

confidence_level = 0.95

num_exp <- 1000

df_trial <- data.frame(
  center_ID = rep(1:num_exp, each = n),
  patient_ID = rep(1:n, num_exp),
  Hg_change = rnorm(n*num_exp, mean = m, sd = 3)
)

trial_results <- df_trial %>% 
  group_by(center_ID) %>% 
  do(broom::tidy(t.test(Hg_change ~ 1, conf.level = confidence_level, data = .))) %>% 
  dplyr::select(estimate, conf.low, conf.high) %>% 
  mutate(CI_width = conf.high - conf.low) %>% 
  mutate(out = ifelse((m < conf.high) & (m > conf.low), 'ok', 'missed'))

plot(seq(m-3*3,m+3*3,0.01), dnorm(seq(m-3*3,m+3*3,0.01),m,3))

print(table(trial_results$out))
```

А если исходное распределение другое?

```{r ie_23}
# Количество животных в выборке:
n = 3

confidence_level = 0.95

num_exp <- 1000

df_trial <- data.frame(
  center_ID = rep(1:num_exp, each = n),
  patient_ID = rep(1:n, num_exp),
  Hg_change = rexp(n*num_exp, 1/m)
)

trial_results <- df_trial %>% 
  group_by(center_ID) %>% 
  do(broom::tidy(t.test(Hg_change ~ 1, conf.level = confidence_level, data = .))) %>% 
  dplyr::select(estimate, conf.low, conf.high) %>% 
  mutate(CI_width = conf.high - conf.low) %>% 
  mutate(out = ifelse((m < conf.high) & (m > conf.low), 'ok', 'missed'))

plot(seq(0,5*m,0.01), dexp(seq(0,5*m,0.01),1/m))

print(table(trial_results$out))
```